【裁判字號】    98,易,848
【裁判日期】    980430
【裁判案由】    毒品危害防制條例
【裁判全文】
臺灣臺北地方法院刑事判決               98年度易字第848號
公  訴  人  臺灣臺北地方法院檢察署檢察官
被      告  甲○○
上列被告因違反毒品危害防制條例案件，經檢察官提起公訴（98
年度毒偵字第782 號），被告於準備程序中就被訴事實為有罪之
陳述，經本院告知簡式審判程序之旨，並聽取被告與公訴人之意
見後，本院裁定進行簡式審判程序，判決如下：
    主  文
甲○○施用第二級毒品，累犯，處有期徒刑伍月，如易科罰金，
以新臺幣壹仟元折算壹日。扣案之第二級毒品甲基安非他命殘渣
袋伍只（量微無法秤重）均沒收銷燬，燈泡壹個、吸管壹支均沒
收。
    事  實
一、甲○○前於民國90年間因施用毒品案件，經本院以90年度毒
    聲字第1706號裁定送觀察、勒戒後，經評定無繼續施用毒品
    傾向，於90年8 月16日執行完畢，由臺灣臺北地方法院檢察
    署檢察官於90年8 月20日以90年度毒偵字第2074號不起訴處
    分確定，又於91年間因施用毒品案件，復經本院以91年度毒
    聲字第1879號裁定送觀察、勒戒後，經評定無繼續施用毒品
    傾向，於91年9 月24日執行完畢，由臺灣臺北地方法院檢察
    署檢察官於91年9 月25日以91年度毒偵字第2143號不起訴處
    分確定。另於93年間因竊盜及違反毒品危害防制條例案件，
    分別經臺灣板橋地方法院以93年度訴字第1003號判決判處有
    期徒刑1 年2 月及本院以93年度訴字第1110號判決判處有期
    徒刑1 年，上開2 案件之宣告刑經本院以94年度聲字第1349
    號裁定定應執行有期徒刑2 年確定（下稱甲執行刑），復於
    94年間因竊盜及違反毒品危害防制條例案件，經本院以94年
    度易字第1347號判決判處有期徒刑10月及臺灣高等法院以95
    年度上訴字第656 號判決判處有期徒刑1 年7 月確定，上開
    2 案件之宣告刑經臺灣高等法院以95年度聲字第908 號裁定
    定應執行有期徒刑2 年3 月，嗣經臺灣高等法院以96年度聲
    減字第2968號裁定依中華民國96年罪犯減刑條例就上開2 案
    件之宣告刑減刑各減為有期徒刑9 月又15日、5 月，並定應
    執行有期徒刑1 年1 月又15日（下稱乙執行刑），甲、乙2
    執行刑經接續執行，於96年12月19日執行完畢。詎仍不知戒
    絕毒癮，明知甲基安非他命係毒品危害防制條例第2 條第2
    項第2 款所明定之第二級毒品，不得持有及施用，竟於基於
    施用第二級毒品甲基安非他命（起訴書誤載為安非他命）之
    犯意，於98年2 月22日19時許，在其位於臺北市○○區○○
    路2 段79巷6 弄1 號5 樓住處，以將甲基安非他命置於玻璃
    球內燒烤吸取其煙霧之方式，施用第二級毒品甲基安非他命
    1 次。嗣於98年2 月24日14時20分許，為警持本院核發之搜
    索票在上址查獲，並扣得甲○○所有供施用第二級毒品所用
    殘有第二級毒品甲基安非他命之殘渣袋（甲基安非他命量微
    無法秤重）5 只、燈泡1 個、吸管1 支，且經其同意採集尿
    液送驗結果呈甲基安非他命陽性反應，始知上情。
二、案經臺北市政府警察局移送臺灣臺北地方法院檢察署檢察官
    偵查起訴。
    理  由
一、按本件被告甲○○所犯係死刑、無期徒刑、最輕本刑為3 年
    以上有期徒刑以外之罪，其於準備程序就前揭被訴事實為有
    罪之陳述，經告知簡式審判程序之旨，並聽取其與公訴人之
    意見後，本院認無不得或不宜改依簡式審判程序進行之處，
    爰依刑事訴訟法第273 條之1 第1 項、第284 條之1 ，裁定
    本件進行簡式審判程序，合先敘明。
二、訊據被告對於上揭時、地施用毒品之犯罪事實坦承不諱，且
    被告為警查獲後所採集之尿液，經送驗結果，呈甲基安非他
    命陽性反應，此有台灣尖端先進生技醫藥股份有限公司98年
    3 月6 日濫用藥物檢驗報告、臺北市政府警察局偵辦毒品案
    件尿液檢體委驗單各1 份附卷可稽，並有供被告施用第二級
    毒品甲基安非他命所用殘有甲基安非他命晶體之殘渣袋（甲
    基安非他命量微無法秤重）5 只、燈泡1 個及吸管1 支扣案
    可佐，是被告前揭出於任意性之自白與事實相符，應堪採為
    被告有罪之證據，則被告施用第二級毒品甲基安非他命1 次
    之犯行，堪以認定。另人體施用甲基安非他命後，其主要代
    謝物中，未改變型態之甲基安非他命占施用劑量達43％，安
    非他命則約為5 ％；人體若係施用安非他命後，主要代謝物
    中則有未改變型態之安非他命，但無甲基安非他命，此經法
    務部調查局93年5 月4 日調科壹字第09362413980 號函示明
    確。足見人體若施用安非他命，其尿液代謝物不可能出現甲
    基安非他命，惟人體若施用甲基安非他命，其尿液代謝物除
    主要有甲基安非他命外，亦可能有少量之安非他命。是本件
    被告之尿液既呈現甲基安非他命之陽性反應，自不可能係施
    用安非他命，而應係施用甲基安非他命，起訴意旨認被告係
    施用安非他命，容有誤解，併此敘明。
三、按毒品危害防制條例於92年7 月9 日修正公布，自93年1 月
    9 日施行，其中第20條、第23條將施用毒品之刑事處遇程序
    ，區分為「初犯」及「5 年內再犯」、「5 年後再犯」，依
    其立法理由之說明：「初犯」，經觀察、勒戒或強制戒治後
    ，應為不起訴處分或不付審理之裁定；經觀察、勒戒或強制
    戒治執行完畢釋放後，「5 年內再犯」者，因其再犯率甚高
    ，原實施之觀察、勒戒及強制戒治既已無法收其實效，爰依
    法追訴或裁定交付審理。至於經觀察、勒戒或強制戒治執行
    完畢釋放後，「5 年後再犯」者，前所實施之觀察、勒戒或
    強制戒治已足以遮斷其施用毒品之毒癮，為期自新及協助其
    斷除毒癮，仍適用「初犯」規定，先經觀察、勒戒或強制戒
    治之程序。從而依修正後之規定，僅限於「初犯」及「5 年
    後再犯」二種情形，始應先經觀察、勒戒或強制戒治程序。
    倘被告於5 年內已再犯，經依法追訴處罰，縱其第3 次（或
    第3 次以上）再度施用毒品之時間，在初犯經觀察、勒戒或
    強制戒治執行完畢釋放5 年以後，已不合於「5 年後再犯」
    之規定，且因已於「5 年內再犯」，顯見其再犯率甚高，原
    實施觀察、勒戒或強制戒治，已無法收其實效，即應依該條
    例第10條處罰（最高法院95年第7 次刑事庭會議決議意旨、
    95年度台非字第65號刑事判決意旨參照）。查被告前於90年
    間因施用毒品案件，經本院以90年度毒聲字第1706號裁定送
    觀察、勒戒後，經評定無繼續施用毒品傾向，於90年8 月16
    日執行完畢，由臺灣臺北地方法院檢察署檢察官於90年8 月
    20日以90年度毒偵字第2074號不起訴處分確定，又於91年間
    因施用毒品案件，復經本院以91年度毒聲字第1879號裁定送
    觀察、勒戒後，經評定無繼續施用毒品傾向，於91年9 月24
    日執行完畢，由臺灣臺北地方法院檢察署檢察官於91年9 月
    25日以91年度毒偵字第2143號不起訴處分確定。又於93年、
    94間因違反毒品危害防制條例案件，分別經本院以93年度訴
    字第1110號判決判處有期徒刑1 年及臺灣高等法院以95年度
    上訴字第656 號判決判處有期徒刑1 年7 月確定，有臺灣高
    等法院被告前案紀錄表1 紙在卷足參。其於觀察、勒戒執行
    完畢釋放後5 年內有再犯施用毒品之情事，揆諸上揭說明，
    雖本次施用第二級毒品甲基安非他命犯行距初犯經觀察、勒
    戒執行完畢釋放日已逾5 年，仍應依毒品危害防制條例第23
    條第2 項之規定予以處罰。本件被告施用毒品之犯行，事證
    明確，應予依法論科。
四、查甲基安非他命係毒品危害防制條例第2 條第2 項所稱之第
    二級毒品，不得非法持有、施用。核被告所為，係犯毒品危
    害防制條例第10條第2 項之施用第二級毒品罪。其施用第二
    級毒品前後，持有甲基安非他命之低度行為，應為施用之高
    度行為所吸收，不另論罪。被告前於93年間因竊盜及違反毒
    品危害防制條例案件，分別經臺灣板橋地方法院以93年度訴
    字第1003號判決判處有期徒刑1 年2 月及本院以93年度訴字
    第1110號判決判處有期徒刑1 年，上開2 案件之宣告刑經本
    院以94年度聲字第1349號裁定定應執行有期徒刑2 年確定（
    下稱甲執行刑），復於94年間因竊盜及違反毒品危害防制條
    例案件，經本院以94年度易字第1347號判決判處有期徒刑10
    月及臺灣高等法院以95年度上訴字第656 號判決判處有期徒
    刑1 年7 月確定，上開2 案件之宣告刑經臺灣高等法院以95
    年度聲字第908 號裁定定應執行有期徒刑2 年3 月，嗣經臺
    灣高等法院以96年度聲減字第2968號裁定依中華民國96年罪
    犯減刑條例就上開2 案件之宣告刑減刑各減為有期徒刑9 月
    又15日、5 月，並定應執行有期徒刑1 年1 月又15日（下稱
    乙執行刑），甲、乙2 執行刑經接續執行，於96年12月19日
    執行完畢之事實，有臺灣高等法院被告前案紀錄表1 份在卷
    可參，其受有期徒刑之執行完畢後，5 年以內故意再犯本件
    有期徒刑以上之罪，為累犯，應依刑法第47條第1 項之規定
    ，加重其刑。爰審酌被告經觀察、勒戒及刑之執行完畢後，
    仍不知戒惕，無視於毒品對於自身健康之戕害及國家對於杜
    絕毒品犯罪之禁令，再次施用毒品，惡性非輕，然念及坦承
    犯行及所犯為自戕行為等一切情狀，量處如主文所示之刑，
    並諭知易科罰金之折算標準，以資懲儆。扣案殘留第二級毒
    品甲基安非他命之殘渣袋5 只，因內含之海洛因量微無法與
    分裝袋析離，均屬查獲之第二級毒品，爰依毒品危害防制條
    例第18條第1 項前段規定宣告沒收銷燬。扣案之燈泡1 個、
    吸管1 支，為被告所有供其施用第二級毒品甲基安非他命所
    用之物，業經被告於審理時供述明確，惟檢察官並未舉證證
    明為違禁物，爰依刑法第38條第1 項第2 款宣告沒收。至其
    餘於同日在同址扣得之吸食器、酒精燈、分裝夾鍊袋、電子
    磅秤等物，因非屬被告所有，此經被告於本院審理時陳明在
    卷，因認與被告本件施用毒品犯行無關，爰不予宣告沒收或
    沒收銷燬。
據上論斷，應依刑事訴訟法第273 條之1 第1 項、第284 條之1
、第299 條第1 項前段，毒品危害防制條例第10條第2 項、第18
條第1 項前段，刑法第11條前段、第47條第1 項、第38條第1 項
第2 款，判決如主文。
本案經檢察官蔡彥守到庭執行職務。
中    華    民    國    98    年    4     月    30    日
                  刑事第十八庭  法  官  林芳華
以上正本證明與原本無異。
如不服本判決應於收受送達後10日內向本院提出上訴書狀，並應
敘述具體理由；其未敘述上訴理由者，應於上訴期間屆滿後20日
內向本院補提理由書（均須按他造當事人之人數附繕）「切勿逕
送上級法院」。
                                書記官  林鈴芬
中    華    民    國    98    年    4     月    30    日
毒品危害防制條例第10條
施用第一級毒品者，處 6 月以上 5 年以下有期徒刑。
施用第二級毒品者，處 3 年以下有期徒刑。


司法院資訊處製作；財團法人民間司法改革基金會備份。
